【裁判字號】    96,訴,752
【裁判日期】    970730
【裁判案由】    妨害自由等
【裁判全文】
臺灣臺南地方法院刑事判決               96年度訴字第752號
公  訴  人  臺灣臺南地方法院檢察署檢察官
被      告  丁○○
            丙○○
                    （現另案於臺灣臺南監獄臺南分監執行中
            甲○○
                      號
            戊○○
            己○○
上列被告因妨害自由等案件，經檢察官提起公訴（96年度偵字第742號）
，本院判決如下：
    主  文
丁○○共同傷害人之身體，處拘役參拾日，如易科罰金，以新臺
幣壹仟元折算壹日，減為拘役拾伍日，如易科罰金，以新臺幣壹
仟元折算壹日。
丁○○被訴妨害自由部分無罪。
丙○○、甲○○均無罪。
戊○○、己○○被訴妨害自由部分均無罪。
戊○○、己○○被訴傷害部份均不受理。
    事  實
一、丁○○因友人甲○○所有行動電話遭庚○○變賣花用，於95
    年12月2日14時許，與友人甲○○、丙○○、戊○○、己○○分乘三輛機車，前往臺南縣永康市○○街85號11樓庚○○
    友人住處找庚○○外出談判，嗣由甲○○駕車搭載庚○○，
    一行六人轉往臺南縣仁德鄉田厝村南勢高幹56號產業道路時
    ，甲○○與丙○○因分別接聽電話、上廁所而暫先離開，丁○○則與戊○○、己○○共同基於傷害之犯意聯絡，分別徒
    手毆打、拉扯及踢摔庚○○，致庚○○受有頭部外傷併左眼
    下撕裂傷、後枕撕裂傷、臉部挫傷瘀腫及左膝挫擦傷等傷害
    ，適丙○○返回該址發現上情，出面制止，並旋將庚○○載
    往臺南縣仁德鄉○○村○○路○段與文華路口，庚○○乃自
    行離去，並報警處理，始為警查知上情。
二、案經庚○○訴由臺南縣警察局歸仁分局報告臺灣臺南地方法
    院檢察署檢察官偵查起訴。
    理  由
一、按「被告以外之人於審判外之言詞或書面陳述，除法律有規
    定者外，不得作為證據。」；又「被告以外之人於審判外之
    陳述，雖不符前四條之規定，而經當事人於審判程序同意作
    為證據，法院審酌該言詞陳述或書面陳述作成時之情況，認
    為適當者，亦得為證據。」，刑事訴訟法第159條第1項、第
    159條之5第1項分別定有明文。經查共同被告戊○○偵查中
    具結之證言，及臺南市立醫院診斷證明書，雖均為被告審判
    外之陳述，惟既經被告於本院審判程序表示同意作為證據，
    且上開證人之證述與被告自白相符，而診斷證明書為專業人
    員之判斷，審酌其作成時之情況，應無不當，參照首揭法條
    規定，得為證據。
二、訊據被告丁○○對於上開事實坦承不諱，核與證人即共同被
    告戊○○偵查中之證言（見偵卷第8頁）、證人即被害人庚○○於本院證述之情節（本院卷第192頁）相符，復有臺南
    市立醫院95年12月2日診斷證南字第0221010019號診斷證明
    書為憑，自堪認定。
三、核被告丁○○所為，係犯刑法第277條第1項普通傷害罪；且
    其所犯與同案被告戊○○、己○○等有犯意之聯絡與行為之
    分擔，為共同正犯。爰審酌被告丁○○為友人甲○○手機遭
    被害人無權處分而出手相挺之犯罪動機、手段、所生之危害
    ，及犯後坦承犯行等一切情狀，量處如主文所示之刑，併諭
    知易科罰金之折算標準。被告丁○○之上開犯行發生在96年
    4月24日前，且其罪名及宣告刑均合於中華民國96年罪犯減
    刑條例之減刑要件，爰減其刑並諭知易科罰金之折算標準。
四、被告丁○○於審判期日經合法傳喚，無正當理由不到庭，本
    院以被告所犯為應科拘役之案件，爰不待其陳述，逕行為一
    造辯論判決，併此敘明。
五、公訴意旨另以：被告甲○○因手機遭庚○○私下予以變賣花
    用，而與被告丙○○、丁○○、戊○○及己○○等人，共同
    基於妨害自由之犯意聯絡，於95年12月2日14時許，前往臺
    南縣永康市○○街85號11樓之庚○○友人住處，由甲○○與
    丁○○、戊○○等三人上樓尋找庚○○，甲○○並以搭肩、
    掐頸等方式，迫使庚○○隨同渠等下樓及搭乘渠等機車外出
    談判，因認被告等五人共同涉犯刑法第302條第1項妨害自由
    罪。然：
（一）按犯罪事實應依證據認定之，無證據不得認定其犯罪事實
      ；又不能證明被告犯罪者，即應諭知無罪之判決，刑事訴
      訟法第154條第2項、第301條第1項分別定有明文。另按認
      定犯罪所憑之證據，無論其為直接證據或間接證據，其為
      訴訟上之證明時，均須達於一般通常之人均不致於有所懷
      疑，而得確信其為真實之程度，始得據之為有罪之認定。
      倘其證明尚未達到此一程度，而有合理性之懷疑存在，致
      使無從形成有罪之確信時，根據「罪證有疑，利於被告」
      之證據法則，即不得遽為不利被告之認定。
（二）被告等為手機事件前往庚○○友人住所尋找庚○○前，先
      以電話與庚○○聯繫，並經庚○○告知其所在，業據被害
      人庚○○證述在卷（本院卷第190頁），足認庚○○事先
      已悉被告等尋伊之目的，倘庚○○不願與被告等洽談手機
      事件，自無告知被告等其所在之理，甚或可於被告等抵達
      前先行離去，無需等待被告等抵其所在地，再違反其本意
      隨被告等一同外出談判。被害人庚○○事先接到被告等電
      話，仍告知所在之舉，足見被害人本有與被告等商談手機
      事件之意願。
（三）被害人庚○○又證述在友人住處隨同被告甲○○、丁○○
      、戊○○等人下樓，並沒有反抗，因其使用被告甲○○之
      手機沒有付錢，自知理虧，並稱：「只有甲○○要我下去
      ，其他人沒有說什麼，也沒有很兇，但叫我下去，我就害
      怕，因為理虧」、「坐電梯下樓，只有甲○○搭我的肩，
      沒有其他動作」、「我沒有說不要下樓，他們說要上車，
      我也沒有反抗」、「（他們叫你上車是要做什麼事情？）
      要講手機的事情，我說好」、「甲○○在我上車前沒有打
      我頭，只有勾肩；丁○○、戊○○、丙○○、己○○在我
      上車前沒有對我做什麼或說什麼」、「上車是我自願的」
      等語（見本院卷第191頁至195頁），益徵被害人自友人住
      處隨同被告等下樓並上被告甲○○機車，隨同被告等離去
      ，並未受到被告等以非法之方法剝奪其行動自由之情事。
      被害人自知理虧，心生畏懼，而隨同被告等離去，此乃被
      害人內心之自我掙扎，與被告等之行為無涉，自不得因被
      告甲○○以手搭被害人肩膀，即驟認被告等有剝奪被害人
      行動自由之行為。
（四）綜上，被害人庚○○既本有隨同被告等洽商手機事件之意
      願，又基於自己意志隨同被告等下樓，並乘坐被告甲○○
      機車而與其餘被告同行離去，其行動自由顯未受任何限制
      ；復無其他積極證據足以證明被告等五人有何妨害庚○○
      行動自由之犯行，參照前揭法條規定，自應為被告等無罪
      之諭知。
六、至公訴意旨以：被告甲○○於駕車搭載庚○○過程中出手毆
    打庚○○；且被告戊○○、己○○與被告丁○○在產業道路
    上共同傷害被害人庚○○，致被害人庚○○受有致庚○○受
    有頭部外傷併左眼下撕裂傷、後枕撕裂傷等傷害，認被告甲○○、戊○○、己○○等均涉有刑法第277條第1項普通傷害
    罪嫌。經查：
（一）被告甲○○固坦承於搭載庚○○過程中，以手拍打被害人
      頭部，但辯稱係因被害人坐在機車最前面，頭擋住其視線
      ，影響騎車，拍打被害人頭部要求被害人頭低一點，並無
      傷害之意。被告甲○○前揭所辯，核與被害人證述：被告
      甲○○騎速克達型機車，伊坐在前面，被告戊○○則坐在
      被告甲○○後面，被告甲○○是上機車後才打伊的頭部（
      見本院卷第195頁）之情節相符；且佐以被告丙○○供述
      斯時被害人及被告甲○○、戊○○三貼，伊看到甲○○不
      是打被害人頭，係叫被害人頭低一點，因會遮到視線等語
      ；以及被害人受有頭部外傷併左眼下撕裂傷、後枕撕裂傷
      等傷害，絕非於騎車行進中，徒以單手敲打得以致生之傷
      害等情，被告甲○○之上開辯解，應足採信。被告甲○○
      暨無傷害被害人之意，復無被害人受有傷害之因果關係，
      參照前開刑事訴訟法第154條第2項、第301條第1項之規定
      及說明，其被訴傷害部份，自應為無罪之諭知。
（二）至被告戊○○、己○○與被告丁○○在產業道路上共同傷
      害被害人庚○○，致被害人庚○○受有致庚○○受有頭部
      外傷併左眼下撕裂傷、後枕撕裂傷等傷害，業據該等被告
      供承不諱，惟該等被告就傷害部份業與被害人達成和解，
      並經被害人庚○○對之撤回傷害之告訴，有撤回告訴狀在
      卷可按，則參告訴乃論之罪，告訴人於第一審辯論終結前
      得撤回其告訴；告訴經撤回者，應諭知不受理之判決，又
      不受理之判決，得不經言詞辯論等規定（刑事訴訟法第
      238條第1項、第303條第3款、第307條），本件被告戊○○、己○○被訴傷害部份，應不經言詞辯論，逕為不受理
      之判決。
據上論斷，應依刑事訴訟法第299條第1項前段、第306條、第301
條第1項、第303條第3款、第307條，刑法第28條、第277條第1項
、第41條第1項前段，中華民國96年罪犯減刑條例第2條第1項第3
款、第7條，判決如主文。
本案經檢察官乙○○到庭執行職務
中    華    民    國    97    年    7     月    30    日
                  刑事第十二庭  審判長法  官  侯明正
                                      法  官  程克琳
                                      法  官  魏玉英
以上正本證明與原本無異
如不服本判決應於收受本判後10日內向本院提出上訴書狀，並應
敘述具體理由。如未敘述上訴理由者，應於上訴期間屆滿後20日
內向本院補提理由書狀（均須按他造當事人之人數附繕本）「切
勿逕送上級法院」。
                                      書記官  曾盈靜
中    華    民    國    97    年    7     月    30    日
附錄本案論罪科刑法條全文
中華民國刑法第277條
傷害人之身體或健康者，處3年以下有期徒刑、拘役或1千元以下
罰金。
犯前項之罪因而致人於死者，處無期徒刑或 7 年以上有期徒刑；
致重傷者，處3年以上10年以下有期徒刑。


司法院資訊處製作；財團法人民間司法改革基金會備份。
